【裁判字號】    95,上訴,2827
【裁判日期】    951229
【裁判案由】    毒品危害防制條例
【裁判全文】
臺灣高等法院臺中分院刑事判決        95年度上訴字第2827號
上  訴  人  臺灣臺中地方法院檢察署檢察官
被      告  甲○○
                    現因另案在臺灣臺中監獄執行中
上列上訴人因被告違反毒品危害防制條例案件，不服臺灣臺中地
方法院九十五年度訴字第二七八五號中華民國九十五年十月十二
日第一審判決（起訴案號：臺灣臺中地方法院檢察署九十五年度
毒偵字第三三六三號），提起上訴，本院判決如下：
    主  文
原判決關於甲○○施用第二級毒品部分，及定應執行刑部分，均
撤銷。
甲○○施用第二級毒品，累犯，處有期徒刑肆月；扣案之第二級
毒品甲基安非他命壹包（驗餘含袋重約○．二七公克），沒收銷
燬之。
其他部分，上訴駁回。
前項上訴駁回部分，及第二項撤銷改判部分，應執行有期徒刑拾
月，扣案之第二級毒品甲基安非他命壹包（驗餘含袋重約○．二
七公克），沒收銷燬之。
    事  實
一、甲○○曾於民國（下同）八十三年間，因違反肅清煙毒條例
    、麻醉藥品管理條例、藥事法等案件，經臺灣臺中地方法院
    分別判處有期徒刑三年六月、五年一月、五月確定；又於八
    十三年間，再因違反麻醉藥品管理條例案件，經臺灣臺中地
    方法院判處有期徒刑七月確定；嗣上開四罪被判處之有期徒
    刑，經臺灣臺中地方法院裁定其應執行刑為有期徒刑七年八
    月確定；惟甲○○又於八十四年間，因犯贓物罪，再經臺灣
    臺中地方法院判處有期徒刑五月確定。甲○○因犯上開各罪
    被判處之有期徒刑經接續執行，於八十七年五月六日縮短刑
    期假釋交付保護管束，於九十一年一月三十日縮刑期滿，其
    假釋未被撤銷，以已執行完畢論。又甲○○另又曾於九十一
    年間，因施用第一級、第二級毒品案件，經臺灣臺中地方法
    院裁定移送觀察、勒戒，後認有繼續施用毒品傾向，經同院
    九十一年度毒聲字第三四二三號裁定令入戒治處所施以強制
    戒治一年，嗣於九十二年十二月六日戒治期滿，於翌日即九
    十二年十二月七日而釋放，並由臺灣臺中地方法院檢察署檢
    察官於九十三年一月三日以該署九十三年度戒毒偵字第一一
    號不起訴處分書對其施用毒品之犯行為不起訴處分確定。其
    後，甲○○又於九十五年間，因犯施用第一級、第二級毒品
    罪，經臺灣臺中地方法院分別判處有期徒刑十月、六月，並
    定應執行刑為有期徒刑一年二月確定，現正執行中。
二、詎甲○○猶不知悔改，於前開強制戒治執行完畢釋放後五年
    內（前案宣示判決後），又基於施用第一級毒品之犯意，於
    九十五年七月十一日下午二時許，在其位於臺中縣太平市○
    ○里○○路四號住處，以將第一級毒品海洛因摻入香菸中吸
    食之方式，施用第一級毒品海洛因一次。另又基於施用第二
    級毒品甲基安非他命之犯意，在九十五年七月十日某時至同
    月十一日下午二時之間，又在其位於臺中縣太平市○○里○
    ○路四號住處，以將第二級毒品甲基安非他命置於玻璃球吸
    食器內，以火燒烤，吸食白色煙霧之方式，施用第二級毒品
    甲基安非他命（起訴書誤載為安非他命）一次。
三、嗣於九十五年七月十一日下午三時許，甲○○騎乘腳踏車行
    經臺中縣太平市○○路三十號前時，適遇警盤查，其於施用
    第二級毒品之犯罪尚未經有偵查犯罪權限之機關或公務員發
    覺之前，即主動向警方自首其上開施用第二級毒品之犯行，
    並交警查扣其所有供己施用之第二級毒品甲基安非他命一包
    （驗餘含袋重約Ｏ．二七公克），進而接受裁判。
四、案經臺中市警察局移請臺灣臺中地方法院檢察署檢察官偵查
    起訴。
    理  由
一、本案被告甲○○（以下簡稱為被告）之上開施用第一、二級
    毒品犯行，已據其分別於警、偵訊中，及於原審法院與本院
    審理時，均坦白承認，並有臺中市警察局保安隊搜索扣押筆
    錄、扣押物品目錄、扣案之甲基安非他命一包、勘察採證同
    意書、詮昕科技股份有限公司九十五年七月二十一日報告編
    號：00000000號濫用藥物尿液檢驗報告一紙、臺中
    市警察局保安隊九十五年七月十一日毒品篩檢報告一紙在卷
    可資佐證。被告上開施用第一、二級毒品之自白與事實相符
    ，堪以採信。又本案被告曾於九十一年間，因施用第一級、
    第二級毒品案件，經臺灣臺中地方法院裁定移送觀察、勒戒
    ，後認有繼續施用毒品傾向，經同院九十一年度毒聲字第三
    四二三號裁定令入戒治處所施以強制戒治一年，嗣於九十二
    年十二月六日戒治期滿，於翌日即九十二年十二月七日而釋
    放，並由臺灣臺中地方法院檢察署檢察官於九十三年一月三
    日以該署九十三年度戒毒偵字第一一號不起訴處分書對其施
    用毒品之犯行為不起訴處分確定，上開事實有臺灣臺中地方
    法院檢察署刑案資料查註紀錄表及本院被告全國前案紀錄表
    在卷可據。被告有於上開接受強制戒治執行完畢釋放後之五
    年內，再犯施用第一、二級毒品之犯行，事證明確，被告之
    上開犯行堪以認定。
二、核被告所為，係犯毒品危害防制條例第十條第一項之施用第
    一級毒品罪、及同條例第十條第二項之施用第二級毒品罪。
    至被告為施用之目的，而分別持有第一、二級毒品之低度行
    為，已分別被其施用第一、二級毒品之高度行為所吸收，應
    不另論罪。被告所犯上開二罪，其犯意各別，犯罪構成要件
    不同，應予分論併罰。又本案被告曾於八十三年間，因違反
    肅清煙毒條例、麻醉藥品管理條例、藥事法等案件，經臺灣
    臺中地方法院分別判處有期徒刑三年六月、五年一月、五月
    確定；又於八十三年間，再因違反麻醉藥品管理條例案件，
    經臺灣臺中地方法院判處有期徒刑七月確定；嗣上開四罪被
    判處之有期徒刑，經臺灣臺中地方法院裁定其應執行刑為有
    期徒刑七年八月確定；惟被告又於八十四年間，因犯贓物罪
    ，再經臺灣臺中地方法院判處有期徒刑五月確定；被告因犯
    上開各罪被判處之有期徒刑經接續執行，於八十七年五月六
    日縮短刑期假釋交付保護管束，於九十一年一月三十日縮刑
    期滿，其假釋未被撤銷，以已執行完畢論，此部分事實亦有
    臺灣臺中地方法院檢察署刑案資料查註紀錄表及本院被告全
    國前案紀錄表在卷可憑。被告在受上開有期徒刑之執行完畢
    之後，五年內再因故意而犯本案上開二罪，均為累犯，均應
    依刑法第四十七條第一項之規定加重其刑。又本案被告於九
    十五年七月十一日下午三時許，騎乘腳踏車行經臺中縣太平
    市○○路三十號遇警盤查，於警方尚未發覺其前開施用第二
    級毒品犯罪前，即主動向警方自首其前開施用第二級毒品之
    犯行，並向警方交出所有前開第二級毒品甲基安非他命一包
    ，而受裁判，業據被告供承在卷，且有被告之警訊筆錄在卷
    可證，就被告所犯之施用第二級毒品罪部分，合於刑法自首
    規定，應依刑法第六十二條前段之規定，減輕其刑。此部分
    刑罰之加重與減輕，並依法先加後減之。扣案之第二級毒品
    甲基安非他命一包（驗餘含袋重約Ｏ．二七公克），其包裝
    袋上所沾染之第二級毒品甲基安非他命無法析離，與包裝在
    內之第二級毒品甲基安非他命均應依據毒品危害防制條例第
    十八條第一項前段之規定，宣告沒收銷燬。
三、本件公訴人之公訴意旨雖指訴被告於九十五年六月三十日之
    後某日起，至九十五年七月十一日上開時間被警查獲時止，
    除上開一次施用第二級毒品甲基安非他命之犯行之外，尚有
    多次施用第二級毒品甲基安非他命。惟被告之自白，不得作
    為有罪判決之唯一依據，仍應調查其他必要之證據，以察其
    是否與事實相符，此於刑事訴訟法第一百五十六條第二項定
    有明文。經查，本案被告自九十五年六月三十日起，以至九
    十五年七月十一日之間，僅於九十五年七月十一日下午三時
    許被警查獲一次，此外並無另被警員查獲採尿送驗之紀錄。
    則被告除上開經本院認定之施用第二級毒品甲基安非他命之
    犯行之外，在公訴人所指訴之此段期間，是否另有施用第二
    級毒品甲基安非他命之犯行，已無法從採尿送驗之鑑定報告
    予以查證。而依據被告之警訊筆錄，其僅供述最後一次係於
    九十五年七月十一日下午二時在家中施用甲基安非他命，此
    外，即未具體供述其於公訴人所指訴之上開期間，係如何又
    另施用甲基安非他命之情形，後經檢察官偵訊，被告亦同上
    供述。嗣經公訴人以「集合犯」之實質上一罪起訴，被告於
    原審法院準備程序及審理期日雖供稱：係於九十五年七月十
    日至十一日下午二時在家中施用多次甲基安非他命，於本院
    審理時，亦供述在此二日之期間共有施用三次，但被告同有
    供稱「應該都沒有停過」之語，則被告是否因公訴人及原審
    法院均採「集合犯」之實質上一罪之法律見解，而為上開供
    述，自非無疑義。本案既無其他必要之證據可資調查，爰僅
    依據上開採尿送驗結果，認定被告在公訴人所指訴之上開期
    間，僅於九十五年七月十日某時至同月十一日下午二時之間
    ，又在其位於臺中縣太平市○○里○○路四號住處，以上開
    方式施用第二級毒品甲基安非他命一次。至於公訴人其餘指
    訴，則屬犯罪不能證明。惟因公訴人認此部分與本院上開對
    被告論罪科刑之施用第二級毒品犯行之間，有「集合犯」之
    實質上一罪關係，爰不就此部分另為被告無罪之諭知。
四、本案公訴人之上訴意旨，雖指訴：被告尚有於九十五年十月
    四日下午五時，又在台中市○○路附近施用第一級毒品海洛
    因一次，另又於九十五年十月四日往前回溯之四日內某時，
    又在不詳地點施用第二級毒品甲基安非他命一次，認與本案
    被告上開被論罪科刑之犯行，係屬「集合犯」之實質上一罪
    ，應予併案審理等語。臺灣臺中地方法院檢察署亦於九十五
    年十二月六日以中檢惠興九五毒偵四九五四字第○八九七四
    ○號函，將被告上開非法施用第一、二級毒品之犯行，移請
    本院併辦。惟學理上所謂之「集合犯」，係指刑事法若干犯
    罪態樣，本質上具有反覆、延續實行之特徵，依社會通念於
    客觀上亦認為符合一個反覆、延續性之行為觀念，故立法時
    乃特別歸類，並將之定為犯罪構成要件之行為要素，而於刑
    法評價認應僅成立一罪之犯罪（如經營、從事業務等等行為
    概念）而言。又集合犯係屬實質上一罪，與連續犯係屬裁判
    上一罪之情形不同。而九十五年七月一日施行之刑法雖有廢
    除連續犯之規定，但本案被告所犯之施用第二級毒品罪，其
    犯罪構成要件並未經修正，尚難以刑法連續犯廢除之事實及
    立法理由，即認原非認定係屬「集合犯」之犯罪，在條文未
    經修正之情形下，已經立法特別歸類，將反覆多次施用第二
    級毒品之行為觀念，定為毒品危害防制條例第十條第二項之
    施用第二級毒品罪之犯罪構成要件之行為要素。公訴人認上
    開移送本院併案審理部分，與被告經本院所判決認定之施用
    第一、二級毒品犯行之間，係屬「集合犯」之實質上一罪，
    此項法律上之見解為本院本案所不採認。公訴人移送本院併
    辦部分，亦應退回由檢察官另為適當之處分，併此敘明。
五、本案原審判決認定被告有施用第二級毒品之犯行，而予以論
    罪科刑，固非無見，惟除原審判決所持「被告施用第二級毒
    品犯行係屬【集合犯】實質上一罪」之法律見解，為本院所
    不採之外；原審判決未將包甲基安非他命之包裝袋併予宣告
    沒收銷燬，尚有未合；另本案公訴人之公訴意旨係指訴被告
    自九十五年六月三十日之後某日起，至九十五年七月十一日
    上開時間被警查獲時止，有多次施用第二級毒品甲基安非他
    命，原審判決除認定被告有於九十五年七月十日、十一日施
    用第二級毒品甲基安非他命之外，其餘部分並未為認定，此
    部分亦有疏漏。是本案公訴人上訴意旨請求上開併案審理，
    其上訴雖無理由，但原審判決就此部分既有上開可議之處，
    即屬無可維持，自應由本院將原審判決關於被告施用第二級
    毒品部分，及定應執行刑部分，均予以撤銷改判。爰審酌被
    告之品行、施用第二級毒品之犯罪情節、及犯罪後之態度等
    一切犯罪情狀，仍量處有期徒刑四月，扣案之第二級毒品甲
    基安非他命一包（驗餘含袋重約○．二七公克），依法宣告
    沒收銷燬之。至於被告施用第一級毒品部分，原審判決以被
    告施用第一級毒品之犯行，其犯罪事證已甚明確而堪認定，
    乃審酌被告之品行、施用第一級毒品之犯罪情節、及犯罪後
    之態度等一切犯罪情狀，並依據刑事訴訟法第二百七十三條
    之一第一項、第二百九十九條第一項前段、第三百十條之二
    、第四百五十四條第一項，毒品危害防制條例第十條第一項
    、刑法第十一條、第四十七條第一項等規定，就此部分量處
    被告有期徒刑七月，其認事用法與量刑均無不合。公訴人仍
    以：被告尚有於九十五年十月四日下午五時，又在台中市○
    ○路附近施用第一級毒品海洛因一次，與本案被告上開被論
    罪科刑之施用第一級毒品犯行，係屬「集合犯」之實質上一
    罪，應予併案審理等情詞，就原審此部分判決提起上訴，此
    部分之上訴為無理由，應予駁回。就被告所犯二罪，因合於
    數罪併罰規定，本院並就有期徒刑部分，定其應執行刑為有
    期徒刑十月。
六、據上論斷，應依刑事訴訟法第三百六十九條第一項前段、第
    三百六十四條、第二百九十九條第一項前段、毒品危害防制
    條例第十條第二項、第十八條第一項前段，刑法第十一條、
    第四十七條第一項、第六十二條前段、第五十一條第五款、
    ，判決如主文
本案經檢察官乙○○到庭執行職務。
中    華    民    國    95    年    12    月    29    日
            刑事第三庭  審判長法  官  王  增  瑜
                              法  官  胡  忠  文
                              法  官  廖  柏  基
上列正本證明與原本無異。
施用第一級毒品部分，得上訴。
如不服本判決應於收受送達後十日內向本院提出上訴書狀，其未
述上訴之理由者並得於提起上訴後十日內向本院補提理由書（
均須按他造當事人之人數附繕本）。
施用第二級毒品部分，不得上訴。
                             書記官  王  麗  英
中    華    民    國    95    年    12    月    29    日
附錄本案論罪科刑法條全文：
毒品危害防制條例第十條：
施用第一級毒品者，處六月以上五年以下有期徒刑。
施用第二級毒品者，處三年以下有期徒刑。


司法院資訊處製作；財團法人民間司法改革基金會備份。
